臺灣臺中地方法院民事裁定　　　　　　99年度司繼字第2546號
聲　請　人
即　繼承人　吳大明
上列聲請人聲請拋棄繼承權事件，本院裁定如下：
    主  文
聲請駁回。
程序費用由聲請人負擔。
    理  由
一、按遺產繼承人，除配偶外，依左列順序定之：（一）直系血
    親卑親屬、（二）父母、（三）兄弟姐妹、（四）祖父母；
    又先順序之繼承人均拋棄其繼承權時，由次順序之繼承人繼
    承，民法第一千一百三十八條、第一千一百七十六條第六項
    分別定有明文，是遺產繼承人除配偶外，若前順位繼承人均
    拋棄繼承時，後順位繼承人如未依法聲明拋棄繼承者，自仍
    應由其繼承。而繼承人拋棄其繼承權，應於知悉其得繼承之
    時起三個月內以書面向法院為之，民法第一千一百七十四條
    第二項定有明文。次按我國民法採當然繼承主義，即指繼承
    開始後，繼承人消極的不為限定繼承或拋棄繼承之意思表示
    ，或積極的為單純繼承之承認者而言；又單純承認繼承之表
    示為無相對人之單獨的意思表示，且為不要式行為，民法總
    則編有關法律行為之規定原則上均有適用之餘地；而繼承人
    為承認繼承後，縱使未逾限定繼承或拋棄繼承之法定期間，
    亦不得再為限定繼承或拋棄繼承之表示，以免使權利狀態陷
    於不確定，且有害於繼承人債權人之利益（最高法院五十二
    年臺上字第四五一號判例、六十九年度臺上字第八四二號判
    例參照）。是依上開說明，如繼承人為單純承認繼承之意思
    表示後（無論其為明示或默示），為保護被繼承人債權人之
    利益起見，仍不得更行主張拋棄繼承。
二、本件聲請意旨略以：被繼承人吳大和於民國九十七年五月十
    八日死亡，聲請人為被繼承人之胞弟，聲請人自願拋棄繼承
    權，爰依民法第一千一百七十四條之規定，提出繼承系統表
    、除戶戶籍謄本、戶籍謄本及印鑑證明等聲請核備云云。
三、經查：(一)本件被繼承人吳大和於九十七年五月十八日死亡，
    其第一順序繼承人吳芸帆、吳芸竹於同年六月三日向本院聲
    明拋棄繼承，經本院以九十七年度繼字第一三七０號拋棄繼
    承案件受理後，於同年六月三十日准予備查在案，而被繼承
    人之父母均歿，聲請人為被繼承人吳大和之胞弟，係被繼承
    人吳大和之第三順序繼承人等情，經本院依職權調閱上開案
    卷核閱無誤，並有戶籍謄本在卷可憑，堪信為真實。(二)就聲
    請人知悉其得為繼承人之時點，聲請人吳大明到庭陳稱：其
    係胞姊吳燦璵告知要繳納稅金時始知被繼承人之子女已拋棄
    繼承，其自九十八年開始收到牌照稅的繳稅通知及違規罰單
    ，亦為被繼承人繳納稅款云云（本院一００年一月十四日訊
    問筆錄參照）。惟關係人即被繼承人之前妻初若君到庭陳稱
    ：其協助被繼承人之子女吳芸竹、吳芸帆辦理拋棄繼承，九
    十七年度繼字第一三七０號拋棄繼承案件卷宗內所附拋棄繼
    承通知書收據上所載聲請人之姓名住址，均係其自行幫聲請
    人填寫，事後才告訴聲請人上情，聲請人以為聲明拋棄繼承
    之程序業已完成等語（本院一００年二月二十五日訊問筆錄
    參照）。揆諸上情，聲請人應於關係人初若君協助辦理被繼
    承人之子女聲明拋棄繼承之時，即已知悉前順序繼承人聲明
    拋棄繼承；退步言之，縱認聲請人並非於關係人初若君為其
    子女辦理聲明拋棄繼承之時知悉其得為繼承人，至遲應於稅
    捐稽徵機關寄發繳稅通知書或違規罰單予聲請人時，即知悉
    其為被繼承人吳大和之繼承人，況聲請人自承於九十八年間
    收到牌照稅之繳稅通知及違規罰單後，即為被繼承人繳納上
    開稅款，顯見聲請人不反對其為被繼承人吳大和之繼承人，
    並基於繼承人之地位負擔被繼承人吳大和之稅捐債務。(三)執
    此，聲請人既已承認其為被繼承人吳大和之繼承人，即不得
    更行主張拋棄繼承被繼承人之遺產，其聲明拋棄繼承於法不
    合，應予駁回。
四、依非訟事件法第二十一條第一項前段，裁定如主文。
中    華    民    國    100    年    4    月    12    日
                    家事法庭      司法事務官  羅欣寧
正本係照原本作成。
如對本裁定抗告，須於裁定送達後十日之不變期間內，向本院提
出抗告狀，並應繳納抗告費新臺幣一千元。
中    華    民    國    100    年    4    月    12    日
                                  書  記  官  廖于萱